臺灣桃園地方法院民事判決　　　　　　　 94年度勞訴字第1號
原　　　告　李紅
訴訟代理人　楊肅欣律師
被　　　告　桃園縣大園鄉公所
法定代理人　甲○○
訴訟代理人　陳河泉律師
上列當事人間給付退休金事件，本院於94年12月12日言詞辯論終
結，判決如下：
    主  文
原告之訴駁回。
訴訟費用由原告負擔。
    事  實
甲、原告方面：
一、聲明：
  (一)被告應給付原告新臺幣（下同）586,080 元及自訴狀繕本送
    達之翌日起至清償日止，按年息百分之5 計算之利息。
  (二)訴訟費用由被告負擔。
二、陳述：
  (一)緣原告自民國（下同）73年10月5 日起受聘擔任被告大海社
    區托兒所（下稱系爭托兒所）之工友，負責餐點及環境打掃
    之工作，每年一聘，每月支領最低基本工資15,840元，於91
    年7 月31日退職，兩造間僱傭關係長達17年9 個月，因最後
    一次定期僱傭契約期滿，被告不再續聘而僱傭關係消滅。
  (二)依行政院勞工委員會（下稱勞委會）87年1 月5 日台87勞動
    1 字第56414 號函：「查本會已於去年（86年）9 月1 日公
    告指定公務機構技工、駕駛人、工友及清潔隊員（下稱工友
    等人員）自87年7 月1 日起適用勞動基準法（下稱勞基法）
    。故凡於公務機構工友等人員，均應依該規定辦理。再按日
    計酬臨時僱用人員，如其所從事之工作與上開人員工作相同
    ，即屬上開該等人員之範圍，應適用勞基法」。又「工友之
    退休，依勞基法之規定，按其服務年資發給一次退休金。工
    友適用勞基法後之服務年資，依同法第55條及其他相關法令
    規定發給退休金」、「勞工退休金之給與標準如左：一、按
    其工作年資，每滿1 年給與2 個基數。但超過15年之工作年
    資，每滿1 年給與1 個基數，最高總數以45個基數為限。未
    滿半年者以半年計；滿半年者以一年計」、「前項第1 款退
    休金基數之標準，係指核准退休時1 個月平均工資」、「勞
    工工作年資自受僱之日起算，適用本法前之工作年資，其資
    遣費及退休金給與標準，依其當時應適用之法令規定計算；
    當時無法令可資適用者，依各該事業單位自訂之規定或勞雇
    雙方之協商計算之。適用本法後之工作年資，其資遣費及退
    休金給與標準，依第17條及第55條規定計算」，行政院頒布
    之事務管理規則（下稱系爭管理規則）第363 條、勞基法第
    55 條 第1 項第1 款、第2 項、第84條之2 亦有明定。
  (三)就退休金之計算，原告自73年10月5 日起受僱於被告擔任工
    友職務，迄91年7 月31日停職，且自87年7 月1 日起適用勞
    基法，依同法第84條之2 有關工作年資規定適用同法第55條
    ，依此計算原告工作年資為4 年半，每滿1 年給與2 個基數
    ，共9 個基數，且原告退休前6 個月平均工資為15,840元，
    應領退休金為142,560 元（15,840x9 = 142,560）。
  (四)再公務機構之工友雖自87年7 月1 日起始適用勞基法，惟依
    系爭管理規則第363 條第1 項、第364 條規定（參勞基法第
    84條之2）， 原告於87年7 月1 日適用勞基法前，自73年10
    月5 日起至87年6 月30日止，受僱於被告擔任工友達14年，
    共28基數，最後月平均薪資15,840元，應領退休金443,520
    元（15,840x28=443,520）。是原告應領之退休金為586,080
    元（443,520 ＋142,560 =586,080）， 屢經催討，被告均
    置不理，為此，爰依法提起本訴。
  (五)對被告抗辯之陳述：
    1.被告為公務機構，原告受聘擔任系爭托兒所，從事與工友
      相同之工作，雖屬按日計酬之臨時人員，依勞基法第3 條
      第8 款、中央主管機關勞委會86年9 月1 日台86勞動字第
      037287號公告及87年1 月5 日台 (87) 勞動一字第56414
      號函解釋，自應適用勞基法。
    2.原告適用勞基法以後係依同法第55條規定請求，另適用勞
      基法以前係依同法第84條之2 規定請求。依勞基法第84條
      之2 所謂「依其當時應適用之法令規定計算」，係指系爭
      管理規則第363 條規定。依該管理規則第1 條、第2 條規
      定，其適用範圍為行政院所屬「各機關」，為擴大適用範
      圍，該規則第3 條更擴張及於公營事業及公立學校。
    3.原告每年從事工友工作，工作期間至少在6 個月以上，非
      屬臨時性工作，且原告均按月支領月薪，亦非按日計酬之
      人員，從而，原告自73年10月5 日起受聘任職，前期雖每
      年一聘，但工作日久，即未另再簽約，被告並不為反對之
      意思表示，原告仍繼續工作至91年7 月31日退職，依勞基
      法第9 條第2 項，應視為不定期契約，從而，兩造間既屬
      不定期勞動契約關係，原告已工作滿15年以上，年滿60歲
      ，符合同法第53條第1 款退休要件，自得請領退休金。
三、證據：提出被告解雇通知書、被告存證信函暨回執、勞工保
    險卡（下稱勞保卡）、公教人員福利品購買證（下稱公教購
    買證）、勞保局93年7 月16日函、事務管理規則沿革表暨條
    文、勞委會86年9 月1 日公告各1 件（均影本）等為證。
乙、被告方面：
一、聲明：
  (一)原告之訴駁回。
  (二)訴訟費用由原告負擔。
二、陳述：
  (一)原告並非編制內之工友，並無勞基法規定之適用：
    1.依勞委會87年12月31日台87勞動1 字第059604號及059605
      號公告，公立托兒所並非公立學校或幼稚園，並不適用勞
      基法，從而，公立托兒所係社會福利機構，自不適用勞基
      法。且原告於系爭托兒所擔任廚房餐點準備工作，工作性
      質與工友並不相同，系爭托兒所並無工友之編制，依桃園
      縣政府93年10月21日府人1 字第0930274678號函所示，工
      友係指物品搬運、花圃整理、辦公場所環境整理等各項勞
      務工作，並不包括廚房餐點之準備工作在內。再原告是每
      年一聘、按日計酬之臨時聘用人員，而非編制內工友。且
      原告於停聘前6 個月（91年2 月至91年7 月）之月平均工
      資為15,840元，並非原告所主張之16,500元。
    2.原告並非工友，其勞保卡及公教購買證所記載職稱為工友
      ，實因承辦人員不諳原告為按日計酬臨時人員及其工作性
      質所誤繕。再原告依勞保局93年7 月16日保受福字第
      09360121080 號函，主張該局容認原告得向被告領取退休
      金云云，實因勞保局誤會原告為編制內工友，不知其係按
      日計酬之臨時人員所致，故該函內容並不正確。
    3.上開勞委會86年9 月1 日函所指之工友，係指編制內之工
      友，不含臨時工友在內。
  (二)其次，被告為自治團體，比照桃園縣政府及其餘鄉鎮市，依
    考試院與勞委會就勞動基準法第3 條規定，將編制內工友等
    人員自87年7 月1 日起適用勞基法，編列薪資總額百分之6
    為勞退準備金，由勞退準備金監督委員會專戶管理。惟因臨
    時人員（含約聘人員）並非編制內工友等人員可比，故無勞
    基法之適用，桃縣府於93年10月以前並未要求被告就按日計
    酬臨時約聘人員提撥勞退準備金，故就此被告毋庸提撥。又
    同縣府暨其所屬機關，並無按日計酬臨時人員請領退休金之
    前例。且依同縣府93年10月21日府人1 字第0930274678號函
    釋：「本府暨所屬機關學校主要從事技工、駕駛人、工友及
    清潔隊員工作之臨時人員納入勞基法適用，並自94年1 月1
    日施行」，被告已遵照同縣府決議，自94年1 月1 日起將從
    事工友等工作之臨時人員納入勞基法適用。
  (三)原告就退休金計算方式有違誤，而勞委會87年1 月5 日函內
    容違反法律優位原則、不溯及既往原則，應屬無效：
    1.揆諸最高法院87年度台上字第724號判決、76年度台上字
      第172 號判決、83年度台上字第894 號判決宣示之「法律
      優位原則」及「法律不溯及既往原則」可知，不能對原無
      規定給付員工退休金之事業單位，追溯創設給付員工退休
      金之義務。本件系爭托兒所不適用勞基法，縱認公務機構
      按日計酬之臨時人員工作性質與工友相同，得自87年7 月
      1 日起適用勞基法，惟於87年7 月1 日前，勞基法並無拘
      束事業單位之效力，應無於87年7 月1 日後，就勞動條件
      復溯及適用之理。是上揭勞委會函內容，違反上開法律原
      則，應屬無效。且該函內容乃逾越勞基法第3 條規定，對
      原無規定給付按日計酬臨時人員退休金之事業單位，追溯
      創設給付上開人員退休金之義務，自屬逾越母法授權範圍
      ，且違反法律不溯及既往之原則。
    2.雖參照勞基法第84條之2 規定，然被告並無自訂員工退休
      金之規定，當時亦無法令可資適用，且縣府與各鄉鎮市亦
      無按日計酬之臨時聘僱人員請領退休金之前例，縱認原告
      得適用勞基法，其87年7 月1 日前之年資亦不應計入退休
      金計算。
  (四)原告雖主張適用行政院72年4 月29日發布之事務管理規則第
    353 、364 條等語，惟系爭托兒所係公立社會福利機構，並
    非屬行政院所屬之機關，依系爭管理規則第1 、3 條規定，
    本無該規則之適用。再依該規則第328 條規定「本規則所稱
    工友，係指各機關編制內非生產性之技術工友及普通工友」
    ，原告既非編制內之工友，而屬按日計酬之臨時人員，自無
    適用該規則之餘地。再原告雖依勞委會94年11月1 日勞動1
    字第0940006386號函說明二之人事行政局87年9 月16日（87
    ）局企字第022250號函，主張其受原告僱用從事廚工而獲有
    工資，自應適用當時行政院系爭管理規則等語，惟人事行政
    局函釋中，根本未說明「非編制內」之工友亦有系爭管理規
    則之適用，原告顯有誤解而擴張解釋。
  (五)所謂編制內人員與臨時人員之區別：
    1.按編制內人員為機關組織條例編制內之員額，於年度預算
      時，機關需呈報主管機關編制內所需用員額，若編制員額
      有所變動，亦需呈報主管機關專案核准。而臨時人員之多
      寡則無需於年度預算時呈報主管機關，其員額之變動亦無
      需呈報主管機關核准。
    2.編制內人員之薪資乃由各機關「人事費」項下支用，並有
      一定之考核獎懲規定；且編製內人員之停止任用，需經一
      定行政程序始可為之。臨時人員之薪資則由機關各單位「
      業務費」項下支用，並無一定之考核獎懲規定。臨時人員
      之停止聘用，只需業務完成聘用原因消失，或聘用期間屆
      滿即可停止聘用。
    3.編制內人員以月給薪，臨時人員則按日計酬。原告係屬臨
      時人員，觀諸按日計酬人員薪資印領清冊註明「每日薪資
      金額」，其計算標準參照桃園縣政府94年1 月11日府人3
      字第0940006255號函釋：「本府暨所屬機關學校臨時人員
      每日工資計發之標準，為當月工資除以國曆該月全月之日
      數計算，例假日並未扣薪，應視為在職」，可資佐參。
    4.又原告於起訴狀自認為每年一聘之臨時人員，被告初期有
      與原告簽約，後期沒有簽，但每年度都有告知原告要不要
      繼續聘用，屬於諾成契約，不以簽立書面為必要，公務機
      構有一定人事制度，不可能由每年一聘之定期契約變為不
      定期契約。原告因停止聘用，不得請求退休金。
  (六)就桃縣府函附勞委會94年6 月9 日勞動1 字第0940030339號
    函，該函所稱事務管理規則之工友，是指機關編制內工友，
    且該函雖謂公立學校，若為「學校」僱用，自87年12月31日
    適用勞基法等語。惟系爭托兒所係社會福利機構，並非公立
    學校，且原告係受被告僱用，非受系爭托兒所僱用，故與該
    函所指情形不同，應排除勞基法之適用。原告既為按日計酬
    臨時聘用，每年一聘，並非編制內人員（原告向非機關編制
    內之員額），而系爭管理規則係以編制內工友方有適用，自
    不得任意擴張解釋，而使原告適用系爭管理規則。原告係因
    聘期屆滿而停聘，並非退休，自無請求退休金之餘地。
三、證據：提出勞委會台87勞動一字第059604號公告及059605號
    公告各1 紙、勞工退休準備金存款單3 紙、最高法院87年台
    上字第724 號、76年台上字第172 號、83年台上字第894 號
    、88年勞上字第57號民事判決各1 件、呂榮海著「勞基法實
    用」節本1 份、按日計酬人員薪資印領清冊1 份、桃園縣政
    府93年10月21日、94年1 月11日函1 份、台北地方法院91年
    度勞訴字第121 號及台灣高等法院92年度勞上字第29號、87
    年勞上更(一)字第19號民事判決各1 件、事務管理規則條文節
    本1 件（均影本）為證。
丙、本院依職權函詢行政院勞工委員會、桃園縣政府勞動及人力
    資源局就73年10月5 日起，鄉鎮（市）附設幼稚園所一年一
    聘之約僱餐廚工是否為勞基法公布之「勞工」範圍，且該等
    人員經雇主於91年7 月31日終止勞務（退職）後，如符勞基
    法工作年資，雇主應否發給退休金等表示意見供參。
    理  由
壹、程序方面：
    按訴狀送達後，原告不得將原訴變更或追加他訴。但擴張或
    減縮應受判決事項之聲明者，不在此限，民事訴訟法第255
    條第1 項第3 款定有明文。本件原告起訴原訴之聲明：「請
    求被告應給付原告544,500 元及自起訴狀繕本送達翌日起至
    清償日止，按年息百分之5 計算之利息」；嗣於訴狀繕本送
    達被告後，原告不變更其訴訟標的而於94年6 月24日辯論期
    日擴張聲明金額如其上揭聲明欄所示，經核應屬擴張應受判
    決事項之聲明，揆諸上揭規定，自應准許。
貳、實體方面：
一、兩造訴辯意旨：
  (一)原告起訴主張：伊自73年10月5 日起受聘擔任系爭托兒所之
    工友，負責餐點及環境打掃之工作，每年一聘，每月支領最
    低基本工資15,840元，於91年7 月31日期滿，被告表示不再
    續聘而僱傭關係消滅，兩造間僱傭關係連續長達17年9 個月
    。再上開勞委會函釋已於86年9 月1 日公告指定公務機構工
    友等人員自87年7 月1 日起適用勞基法，故工友應依該規定
    辦理。且按日計酬臨時僱用人員，如所從事工作與工友等人
    員相同，即屬工友等人員之範圍，應適用勞基法；工友之退
    休，是依系爭管理規則第363 條、勞基法第55條第1 項第1
    款、第2 項、第84條之2 之規定辦理。又原告自87年7 月1
    日起適用勞基法，依同法第84條之2 、第55條規定，原告退
    休前6 個月平均工資為15,840元，工作年資為4 年半，每滿
    1 年給與2 個基數，共9 個基數；另自73年10月5 日起至87
    年6 月30日止，年資達14年，共28基數，前後應領退休金分
    別為142,560 元、443,520 元，合計586,080 元。至原告自
    73年間起任職，前期雖每年一聘，嗣工作日久，即未再每年
    簽約，被告亦未為反對之意思表示，伊繼續工作至91年7 月
    1 日退職，依勞基法第9 條第2 項，應視為不定期契約，是
    原告工作滿15年，且年滿60歲，符合同法第53條第1 款退休
    之要件，依法得請領退休金，被告所辯並無可採等語。
  (二)被告則以：原告在系爭托兒所擔任廚房餐點準備工作，其工
    作性質與工友並不相同，且被告對系爭托兒所並無工友之編
    制，原告屬按日計酬之臨時聘用人員，其勞保卡及公教人員
    福利品購買證職稱載為「工友」，係因承辦人員不諳原告為
    臨時人員及其工作性質所誤繕。再系爭托兒所係公立社會福
    利機構，其工作者並不適用勞基法，而依勞委會上揭87年12
    月31日公告2 件，公立社會福利機構並不適用勞基法，原告
    自無請領退休金之問題；且被告為一自治團體，比照桃園縣
    府及其餘鄉鎮市，依考試院與勞委會之函釋，就勞基法第3
    條規定，自87年7 月1 日起以編制內工友等人員適用勞基法
    ，編列薪資總額百分之6 為勞退準備金，由專戶管理，惟因
    臨時人員（含約聘僱人員）並非編制內人員可比，故無勞基
    法之適用，同縣府於93年10月以前，從未要求被告就按日計
    酬臨時約聘人員亦須提撥勞退準備金。原告就退休金計算亦
    有違誤，勞委會87年1 月5 日台87勞動1 字第56414 號函內
    容逾越勞基法第3 條之規定，對原無規定給付按日計酬臨時
    人員退休金之事業單位，追溯創設給付上開人員退休金之義
    務，自屬逾越母法授權範圍，且違反不溯及既往原則。又被
    告已照桃園縣政府以93年10月21日函要求，自94年1 月1日
    起，將主要從事工友等工作之臨時人員納入勞基法之適用。
    縱公務機構按日計酬之臨時人員與編制內之工友工作相同，
    得自87年7 月1 日起適用勞基法，惟87年7 月1 日適用勞基
    法以前，勞基法並無拘束事業單位之效力，殊無於87年7 月
    1 日以後一併溯及既往適用勞基法之理。且縱依勞基法第84
    條之2 ，被告並無自訂員工退休金規定，當時亦無法令可資
    適用，在87年7 月1 日以前，原告之工作年資均無計付退休
    金之規定。故原告既為按日計酬臨時聘用之非編制內人員，
    系爭管理規則係以編制內工友方有適用，自無擴張解釋適用
    該規則之理。另原告係因期滿而停聘，並非退休，自無請求
    退休金之餘地等語置辯。
二、兩造就：(1)原告自73年10月5 日起受聘擔任系爭托兒所，負
    責餐點及環境打掃工作，每年一聘每月支領基本工資15,840
    元之臨時人員；(2)原告於91年7 月31日退職，兩造間之僱傭
    關係長達17年9 個月，因期滿被告表示不再續聘，勞動關係
    消滅；(3)原告並非被告編制內之工友，系爭托兒所亦無工友
    之編制；(4)勞委會87年1 月5 日台87勞動1 字第56414 號函
    示，該會已於86年9 月1 日公告指定公務機構工友等人員，
    自87年7 月1 日起適用勞基法等語；(5)依桃園縣政府93年10
    月21日府人1 字第0930274678號函釋：該府暨所屬機關學校
    主要從事工友等工作之臨時人員納入勞基法適用，並自94年
    1 月1 日施行；被告亦遵照該縣府之決議，自上開日起將工
    友等工作之臨時人員納入勞基法之適用等事實，均無爭執，
    並有兩造各自提出互不爭執其真正之被告解雇通知書、存證
    信函及回執、勞保卡、公教購買證、勞委會86年9 月1 日公
    告、勞委會台87勞動1 字第059604號、第059605號公告、同
    會94年11月1 日台勞動1 字第0940060386號函、桃園縣政府
    93年10月21日府人1 字第0930274678號函各1 件、勞退準備
    金存款單3 紙（均影本）附卷可稽，足堪信為真實。
三、本件原告主張：雖係每年一聘之臨時約聘人員，惟依工作性
    質為公友，依勞委會函釋於86年9 月1 日公告指定公務機構
    技工、駕駛人、工友及清潔隊員自87年7 月1 日起適用勞基
    法，故原告依該規定自應適用勞基法；且原告比照工友之退
    休（職），依系爭管理規則第363 條、勞基法第55條第1 項
    第1 款、第2 項、第84條之2 規定辦理，其自87年7 月1 日
    起至91年7 月31日止之工作年資共9 個基數；而自73年10月
    5 日起至87年6 月30日止，共28個基數，37個基數，最後任
    職月平均薪資15, 840 元，應領退休金合計586,080 元。且
    至工作後期兩造未再每年簽約，被告未為反對之意思表示，
    原告繼續工作至91年7 月1 日退職，應視為不定期契約，則
    其工作已達15年，且年滿60歲，符合勞基法第53條第1 款退
    休要件，自得請領退休金等語，而被告則以上開情詞置辯。
    經本院協同兩造協議簡化爭點厥在：原告是否為被告之工友
    、若然，則原告適用勞基法之起點為何、適用勞基法時點前
    之原告工作年資如何計算等節。茲分述判斷如下：
  (一)原告是否為被告之工友方面：
    按民法第188 條第1 項所謂受僱人，係以事實上之僱用關係
    為標準。僱用人與受僱人間是否訂立書面契約或僱傭契約上
    是否稱為受僱人皆非所問。凡客觀上被他人使用為之服勞務
    而受其監督者，均係受僱人（最高法院45年台上字第1599號
    、57年台上字第1663號等判例、80年台上字第2276判決意旨
    參照）。再「本規則所稱工友，係指各機關編制內非生產性
    之技術工友及普通工友」，系爭管理規則第3 條定有明文。
    １兩造間之勞動關係及其勞動條件之內容，應以實際工作項
      目、性質及約定內容為判斷，非以系爭勞保卡及公教人員
      福利購買證之職稱記載為準。本件系爭托兒所並非勞基法
      於73年間施行以後中央主管機關所公告實施之行業，兩造
      均無爭執。再依勞委會87年12 月31 日台87勞動1 字第
      059604號公告及605 號公告，將公立學校、公立幼稚園、
      社會福利機構等之從業人員（工友等人員除外），排除適
      用勞基法。且兩造就原告自73年10月5 日起受聘擔任系爭
      托兒所，負責廚房餐點準備及環境打掃之工作，每年一聘
      ，每月支領最低基本工資15,840元等情並無爭執，參諸系
      爭管理規則所稱工友，係指行政機關編制內非生產性之技
      術工友及普通工友，且包含工營事業及公立學校在內，再
      桃園縣政府93年10月21日府人1 字第0930274678號函釋，
      工友係指物品搬運、花圃整理、辦公場所環境整理等各項
      勞務工作，則原告於系爭公立托兒所從事廚房餐點準備及
      環境打掃之工作，其性質與公務機構、公立學校、幼稚園
      之編制內工友之工作實屬相近。
    ２再依勞委會94年11月1 日勞動1 字第0940006386號函說明
      二之人事行政局87年9 月16日（87）局企字第022250號函
      釋：「就現行實務而言，事務管理規則所稱之工友，係指
      受僱於政府機關、學校，從事於事務性、勞務性之人員（
      含廚司）」；再於94年6 月9 日勞動1 字第0940030339號
      書函認公立學校臨時人員如其所從事之工作與工友等人員
      工作相同，應適用勞基法；公立學校廚工，若為學校所僱
      用，不論雇用該勞工之經費來源為何，自87年12月31 日
      （下稱基準時點）適用勞基法等語明確，有勞委會該2 函
      文附卷可稽，從而，原告既為受地方自治團體所僱用，從
      事廚工及環境打掃而獲有工資之臨時勞務性人員，自應比
      照編制內工友，自87年12月31日起適用勞基法，是原告於
      系爭托兒所之工作得比照認定為工友，堪以佐證。
    ３又兩造就原來每年一聘方式，至後期不再每年簽約等情並
      無爭執。原告雖指稱其自始依系爭管理規則為工友云云，
      惟而原告並無法舉證其自73年10月5 日起，至基準時點前
      已受被告納為編制內工友之事實，自無法適用勞基法計算
      工作年資。另被告雖辯稱原告僅係臨時性一年期之約聘餐
      廚工，並非編制內工友等語，惟原告自基準時點以後，兩
      造以簽約或口頭方式每年續約，前後工作並未間斷直到原
      告91年7 月31日退職止，依勞基法第9 條第2 項第2 款、
      第10條規定，兩造間勞動關係已變更為不定期勞動契約，
      是基準時點以後，原告已得比照認定為工友，適用勞基法
      規定，從而，被告辯稱原告仍並非公友，尚有誤會。
  (二)就原告適用勞基法之起點為何方面：
    按「本法於左列各業適用之：八、其他經中央主管機關指定
    之事業。依前項第八款規定時，得就事業之部分工作場所或
    工作者指定適用」，勞基法第3 條第1 項、第2 項定有明文
    。又「本規則之規定，於公營事業及公立學校適用之」、「
    工友之退職，依勞動基準法之規定，按其服務年資發給一次
    退職金」，72年4 月29日行政院公佈修正前系爭管理規則第
    328 條、第363 條分別規定。再委辦事項，係指地方自治團
    體依法律、上級法規或規章規定，在上級政府指揮監督下，
    執行上級政府交付辦理之非屬該團體事務，而負其行政執行
    責任之事項，地方制度法第2 條第3 款定有明文。本件原告
    自承：自73年10月5 日起，受聘擔任系爭托兒所負責餐點及
    環境打掃之工作，且非屬被告編制內之工友每年一聘，於91
    年7 月31日退職等情；再勞委會於86年9 月1 日以台86勞動
    1 字第037287號公告，指定公務機構工友等人員自87年7 月
    1 日起適用勞基法；該會復於87年1 月5 日以台87勞動1字
    第56414 號函重申上開公告之意旨，有兩造均不爭執其真正
    之該公告及函文影本各1 紙在案，是公立幼稚園及社會福利
    機構之編制內工友等人員，應自87年7 月1 日起適用勞基法
    。又勞委會87年12月31日以台87勞動1字第059604號、第
    059605號公告，明文指定公立學校、公立幼稚園、社會福利
    機構除工友等人員外，尚不適用勞基法，亦即該工友等人員
    應適用勞基法，且就同工作性質之臨時勞務性人員應比照機
    構編制內之工友等人員，自基準時點起適用勞基法。公立托
    兒所雖係社會福利機構，惟依上開公告在87年7 月1 日之前
    ，公立幼稚園、社會福利機構之編制內工友等人員均無勞基
    法之適用，從而，原告既為臨時勞務性人員，亦無從比照適
    用勞基法。惟原告自基準時點以後，應得適用勞基法規定。
    被告雖辯稱：桃園縣政府上揭函要求自94年1 月1 日起始適
    用勞基法等語，惟勞委會依勞基法第3 條第8 款規定自基準
    時點即公告實施，就勞基法規定係屬中央委辦事項，且桃園
    縣政府及被告就勞動條件並未自訂單行法規，同縣府及被告
    未善解上開公告之本旨，誤將臨時聘僱人員解為不得與編制
    內工友同視，致生誤解，而勞委會上開函釋有母法之授權基
    礎，與法律優位、法律保留及不溯及既往等原則，尚無牴觸
    。是基準時點前被告所為，尚屬適法；就基準時點以後被告
    所辯，容有誤解。
  (三)就適用勞基法時點前之原告工作年資如何計算方面：
    按「勞工工作年資自受僱之日起算，適用本法前之工作年資
    ，其資遣費及退休金給與標準，依其當時應適用之法令規定
    計算；當時無法令可資適用者，依各該事業單位自訂之規定
    或勞雇雙方之協商計算之」，勞基法第84條之2 定有明文。
    １承前，於87年12月31日前，尚未經中央主管機關公告適用
      勞基法，自無就勞動條件復溯及適用於該基準時點前工作
      年資之理。再系爭管理規則僅就公務機構編制內工友之退
      職加以規範，並未就非編制內之工友等人員加以規範，且
      與勞基法第3 條第8 款應經中央主管機關公告始適用勞基
      法之明文規定有所牴觸。況，在基準時點之前，被告內部
      未就臨時性人員之工作年資及退休金給與訂定標準，兩造
      亦未有所協商，是原告主張將上揭任職之年資14年併入，
      作為退休年資計算等語，即與上揭法令規定不符。
    ２再基準時點以後，原告已得比照公立幼稚園、社會福利機
      構編制內工友等人員適用勞基法，自87年12月31日起至91
      年7 月31日退職止，工作年資共3 年7 個月，尚未滿15年
      ，雖其年滿60歲，惟與勞基法第53條第1 款退休要件尚有
      未合。又原告雖引用勞保局函謂其得領一次性退休金等語
      ，惟勞保局函旨係就原告得否請領敬老福利津貼而發，該
      局並非勞基法所定之中央主管機關，其對原告誤為公務機
      構編制內工友已領得退休金，係未就其適用勞基法之工作
      年資詳予考量，致生誤會，自無法援引為原告有利之依據
      。從而，原告據為主張符合退休要件，訴請給付退休金等
      語，於法尚屬無據。是於基準時點前之原告工作期間無法
      計入，惟於基準時點以後之勞基法年資應予採計，兩造就
      此主張、抗辯，均各有部分誤會，附此敘明。
四、綜上，本件原告本於兩造間勞動契約之法律關係，主張其依
    勞基法工作年資已達15年以上且滿60歲，符合退休之要件，
    訴請被告按其月平均薪資計算之金額給付退休金，為無理由
    ，不應准許，應予駁回。
五、本件事證已臻明確，兩造其餘之主張、陳述與攻擊、防禦方
    法及立證，對於判決結果不生影響，爰不再逐一論述，併此
    敘明。
六、據上論結，本件原告之訴為無理由，依民事訴訟法第78條，
    判決如主文。
中　　華　　民　　國　　94　　年　　12　　月　　26　　日
                  民事第二庭    法　官　李昆南
以上為正本，係照原本作成。
如對本判決上訴，須於判決送達後20日內，向本院提出上訴狀（
應附繕本），並繳納上訴裁判費。
中　　華　　民　　國　　95　　年　 　1　　月　 　2　　日
                                書記官　林吟玲
